【裁判字號】    97,訴,905
【裁判日期】    970530
【裁判案由】    返還消費借貸款
【裁判全文】
臺灣板橋地方法院民事判決               97年度訴字第905號
原      告  臺灣銀行股份有限公司
法定代理人  丁○○
訴訟代理人  乙○○
複 代 理人  黃人杰
            丙○○
被      告  甲○○
上列當事人間請求返還消費借貸款事件，於中華民國97年5月27
日言詞辯論終結，本院判決如下：
    主          文
被告應給付原告新臺幣陸拾萬捌仟捌佰貳拾壹元，及自民國九十
六年十二月三十日起至清償日止按年利率百分之三點六四計算之
利息，暨自民國九十七年一月三十一日起至清償日止，逾期六個
月以內部分，按上開利率百分之十，逾期超過六個月部分，按上
開利率百分之二十計算之違約金。
訴訟費用由被告連帶負擔。
    事 實 及 理 由
一、程序方面：查中央信託局股份有限公司（下稱中央信託局）
    於民國95年12月22日經行政院金融監督管理委員會核准正式
    與原告臺灣銀行股份有限公司合併，以96年7 月1 日為基準
    日，中央信託局為消滅銀行，原告臺灣銀行股份有限公司為
    存續銀行，原中央信託局之權利義務關係由合併後存續之臺
    灣銀行股份有限公司依公司法第75條規定概括承受之事實，
    業據原告提出經濟部96年7 月2 日經授商字第09601142020
    號函之影本為證，合先敘明。
二、原告主張：兩造於93年7 月29日簽訂消費性借貸契約（下稱
    系爭借貸契約），約定由原告貸予被告新臺幣（下同）80萬
    元，利率按前中央信託局定儲利率指數加百分之1 計算，借
    貸期間自93年7 月30日起至100 年7 月30日止，如有一期未
    依約定清償，則債務視為全部到期，且逾期6 個月以內部分
    ，按上開利率百分之10，逾期超過6 個月部分，按上開利率
    百分之20計算之違約金，並於95年4 月3 日訂立增補契約，
    約定被告應自95年2 月28日起至97年2 月28日止，每月清償
    本金1000元；自97年2 月28日起至100 年7 月30日止，每月
    清償1 萬4800元。詎被告並未依約逐期清償借款，迭經原告
    催討無效，迄今尚結欠本金60萬8821元及按系爭借貸契約約
    定方式計算之利息及違約金。爰依消費借貸之法律關係，提
    起本件訴訟等語。並聲明：被告應給付原告60萬8821元，及
    自96年12月30日起至清償日止按年利率百分之3.64計算之利
    息，暨自97年1 月31日起至清償日止，逾期6 個月以內部分
    ，按上開利率百分之10，逾期超過6 個月部分，按上開利率
    百分之20計算之違約金。
三、被告則以：兩造雖有簽訂系爭借貸契約及增補契約，被告並
    積欠如原告主張之金額，惟被告目前共積欠5家銀行債務達
    360萬元，每月須支付本息10萬元，被告已無力負擔而於97
    年4 月間向臺灣桃園地方法院聲請更生在案，目前尚待臺灣
    桃園地方法院為更生裁定，原告應不得提起本件訴訟等語，
    資為抗辯。並聲明：(一)原告之訴及其假執行之聲請均駁回。
四、兩造不爭執之事實：
  (一)兩造於93年7 月29日簽訂系爭借貸契約，約定由原告貸予被
    告80萬元，利率按前中央信託局定儲利率指數加百分之1計
    算，借貸期間自93年7 月30日起至100 年7 月30日止，如有
    一期未依約定清償，則債務視為全部到期，且逾期6個 月以
    內部分，按上開利率百分之10，逾期超過6 個月部分，按上
    開利率百分之20計算之違約金，並於95年4 月3日 訂立增補
    契約，約定被告應自95年2 月28日起至97年2 月28日止，每
    月清償本金1000元；自97年2 月28日起至100 年7 月30日止
    ，每月清償1 萬4800元，利息仍按系爭契約約定利率償還。
  (二)被告迄今尚結欠原告本金60萬8821元及按系爭借貸契約約定
   方式計算之利息及違約金。
五、得心證之理由：
  (一)原告主張兩造間訂有系爭借貸契約及被告尚積欠原告本金60
    萬8821元及按系爭借貸契約約定方式計算之利息及違約金之
    事實，為兩造所不爭執，並有原告提出之系爭借貸契約書、
    增補契約書、利率資料、臺灣銀行萬華分行97年3 月10日授
    字第0970000843號函影本各1 紙附卷可稽，自堪信為真實。
  (二)被告雖辯稱其於97年4 月間向臺灣桃園地方法院聲請更生，
    原告應不得提起本件訴訟云云。惟按消費者債務清理條例第
    48條第2 項係規定，法院裁定開始更生程序後，對於債務人
    不得開始或繼續訴訟及強制執行程序。但有擔保或有優先權
    之債權，不在此限。故須法院裁定開始更生程序後，債權人
    始不得對債務人開始或繼續訴訟程序；於法院尚未裁定開始
    更生程序前，債權人對債務人之訴訟，尚不受限制。被告既
    自陳其更生之聲請尚未經臺灣桃園地方法院裁定開始更生程
    序等語，則原告依法訴請被告返還消費借貸款，於法尚無不
    合，被告辯稱其已向法院聲請更生，原告不得對其提起本件
    訴訟云云，容有誤會，所辯並無可採。
六、綜上所述，原告主張依消費借貸之法律關係，訴請被告給付
    如主文所示之借款及利息、違約金，為有理由，應予准許。
七、結論：原告之訴為有理由，依民事訴訟法第78條，判決如主
    文。
中    華    民    國    97    年    5    月    30     日
                  民事第三庭  法  官   許月珍
以上正本係照原本作成
如對本判決上訴，須於判決送達後20日內向本院提出上訴狀
中    華    民    國    97    年    6     月    3     日
                              書記官   劉昌明


司法院資訊處製作；財團法人民間司法改革基金會備份。
